【裁判字號】    95,易,962
【裁判日期】    950929
【裁判案由】    竊盜等
【裁判全文】
臺灣高雄地方法院刑事判決               95年度易字第962號
公  訴  人  臺灣高雄地方法院檢察署檢察官
被      告  丁○
上列被告因妨害公務案件，經檢察官提起公訴（95年度偵緝字第
1634、1635 號，95年度偵字第12623 號），本院判決如下：
    主  文
丁○對於公務員依法執行職務時，施強暴，處有期徒刑捌月。
    事  實
一、丁○（原名劉宮佳，民國94年7 月14日改名）前因懲治盜匪
    條例等案件，經法院判處有期徒刑確定，於83年1 月25日入
    監服刑，於93年3 月30日縮短刑期假釋付保護管束（縮刑期
    滿日為104 年7 月19日，不構成累犯）。猶不知悔改，仍於
    保護管束期間之94年8 月1 日晚間11時55分許，騎乘乙○○
    （起訴書誤載為郭光南）失竊之車牌號碼MVU-112 號重型機
    車，搭載大批高雄縣岡山鎮兆湘國民小學（下稱兆湘國小）
    失竊餐具而欲變賣（涉嫌竊盜之部分，業經不受理判決確定
    ），迨行經高雄縣岡山鎮○○路28之2 號前，因形跡可疑，
    而為適騎乘警用機車在該處執行巡邏勤務之高雄縣政府岡山
    分局前峰派出所制服員警甲○○、黃俊儒（下合稱甲○○等
    2 名員警）攔下盤詰。詎丁○雖明知甲○○等2 名員警均係
    公務員，且刻正依法執行盤詰職務，竟基於妨害公務之犯意
    ，先是假意接受盤詰，繼則趁員警透過無線電確認車籍等資
    料之際，逕自逃離，及見甲○○員警自後趕至，乃回頭反抗
    ，徒手（起訴書誤載為手執不明兇器）與甲○○員警發生肢
    體拉扯、扭打，致甲○○員警因此受有右尺骨幹骨折之傷害
    （傷害部分未據告訴），而以上開對甲○○員警人身施以強
    暴之方式，妨害公務之執行。嗣因甲○○等2 名員警猶乃合
    力將丁○逮獲，始悉全情。
二、案經高雄縣政府警察局岡山分局報請臺灣高雄地方法院檢察
    署檢察官偵查起訴。
    理  由
壹、證據能力方面：
    證人即車牌號碼MVU-112 號重型機車車主乙○○、證人即兆
    湘國小總務主任陳清福於警詢中之陳述，及卷附國軍岡山醫
    院附設民眾診療服務處疾病診斷證明書1 紙，均經被告丁○
    同意作為證據使用；本院審酌卷內並無事證顯示各該陳述之
    作成時、地與週遭環境，有何致令陳述內容虛偽、偏頗之狀
    況後，也認為適當，依刑事訴訟法第159 條之5 第1 項之規
    定，為傳聞法則之例外，均應有證據能力，合先敘明。
貳、實體方面：
一、訊據被告丁○就其曾於前開時地因持有贓物而遭甲○○等2
    名員警攔下盤詰，嗣因趁隙離去而為警追捕，及甲○○員警
    乃在追捕過程中受有傷害等情固均不爭執，惟矢口否認有何
    妨害公務之犯行，辯稱：當晚員警盤問我約1 、2 分鐘後，
    我因怕假釋會遭到撤銷，就趁員警使用無線電回報之際逃跑
    ，但員警也緊跟著在後面追，在追逐期間中，甲○○員警曾
    自後拉住我，我有掙扎，但我沒有與甲○○員警發生任何肢
    體或言語上衝突，我沒有打他云云。經查：
(一)被告於前開時點，騎乘贓車搭載大批兆湘國小失竊餐具行經
    前開處所，因行跡可疑，而為適騎乘警車且身著制服在該處
    執行巡邏勤務之甲○○等2 名員警攔下盤詰，惟被告乃在駐
    足接受盤詰約1 、2 分鐘，趁員警透過無線電確認資料之際
    ，逕自逃離，惟旋遭甲○○等2 名員警自後追趕緝捕，而甲
    ○○員警也在追捕過程中，受有右尺骨幹骨折之傷害等情，
    為被告所不爭執，且經證人即機車車主乙○○，與證人即兆
    湘國小主任陳清福於警詢中陳述綦詳（高雄縣政府警察局岡
    山分局高縣岡警移字第0940031956號刑案卷宗，下稱警卷，
    第10至12頁，第13、14頁）；並經證人即甲○○員警於本院
    審理中證稱：我們攔下被告進行盤查詢問時，乃係騎乘警用
    機車，且又身穿制服，外觀一看就知道是警察，而在將被告
    壓制在地而予逮捕後，我才發現身體好像不太對勁，開始冒
    冷汗，且右手無法加警用機車油門，後來我就暈倒了，直到
    醫院檢查後，我才知道右手尺骨骨骨折受傷，也就是右前臂
    有斷裂一點點的小骨折等語明確（本院卷第106 、105 頁）
    ；此外，尚有國軍岡山醫院附設民眾診療服務處疾病診斷證
    明書1 紙（警卷第2 頁）在卷足按，自均堪認定。又警察之
    勤務包含巡邏，執行方式為劃分巡邏區（線），由服勤人員
    循指定區（線）巡視，以查察奸宄，防止危害，並執行檢查
    、取締、盤詰及其他一般警察勤務，本為警察勤務條例第11
    條第2 款所定明，則甲○○等2 名員警於本件案發之際，顯
    係依法執行盤詰勤務，甚為酌然，再佐諸前業認明之甲○○
    等2 名員警乃係騎乘警車並身著制服，及被告於受攔查之初
    ，尚曾駐足接受盤詰約1 、2 分鐘各節，自堪認被告對於甲
    ○○等2 名員警，乃刻正依法執行盤詰職務之公務員乙情，
    也知之甚詳。
(二)證人甲○○員警於本院審理中，另證稱：「（問：當天因何
    案逮捕被告？答：）我跟帶班巡佐黃俊儒巡邏經過上述地點
    （指高雄縣岡山鎮○○路28之2 號前），發現被告在路旁，
    我看他形跡可疑，車上又帶著1 批餐具，我們就上前盤查，
    再以無線電查詢車籍資料時，他趁我們不注意就逃跑，我們
    就緊隨在後追趕」、「追捕中有和被告拉扯2 、3 次，我是
    在後面追趕，有2 、3 次抓到被告衣褲，但被告回頭反抗，
    他沒有拿東西，就只是肢體拉扯，他有碰觸到我」、「（問
    ：你是否確定被告沒有持任何工具？答：）確定」、「（問
    ：被告肢體如何碰到你？答：）我們有扭打，後來我們2 人
    都跌落在地上」等語明確（本院卷第105 至106 頁）。核證
    人甲○○僅係執勤偶遇被告，與被告並不相識（本院卷第10
    4 頁），自無因仇隙而刻意為不實證述之可能；況證人甲○
    ○復一再堅稱被告於2 人發生肢體扭打之際，並未持有工具
    ，亦即就有利於被告之情事，不曾稍有隱瞞，益徵證人甲○
    ○並無惡意偏頗陷構被告之情；復佐諸被告於警詢、本院準
    備程序中，迭次坦承曾與追捕員警發生肢體接觸之情事（警
    卷第7 頁，本院卷第52頁），及前業認明之甲○○員警在追
    捕被告過程中，受有右尺骨幹骨折傷害乙節，堪認證人甲○
    ○首開所述，均合於真實而可資採信，被告於遭甲○○等2
    名員警追捕之際，確曾徒手而與甲○○員警發生肢體扭打，
    至足認明。被告於本院審理中翻異改以首開情詞置辯，係屬
    飾卸之詞，非可憑信。
(三)綜上，本件事證明確，被告明知甲○○等2 名員警乃刻正依
    法執行盤詰職務，卻猶仍出手對甲○○員警身體施加暴力傷
    害之妨害公務犯行，至堪認定。
二、查被告行為後，如附表所示之相關法律均業經變更，並俱於
    95年7 月1 日施行，玆經整體比較結果，裁判時法並未較為
    有利，從而依刑法第2 條第1 項規定，自應適用各該行為時
    法，亦即修正前法，合先敘明。從而核被告關於對公務員人
    身直接實施暴力之所為，乃係犯修正前刑法第135 條第1 項
    之對於公務員依法執行職務施強暴罪。
三、本院審酌被告對於依法執行勤務之員警人身施加暴力，行為
    誠屬不當，且其犯後飾詞狡辯，毫無悔意，更不宜輕恕，末
    並斟酌被告曾有懲治盜匪條例等前科，而甫於93年3 月30日
    假釋付保護管束，有臺灣高等法院被告前案紀錄表1 份在卷
    足按，卻不知惕勵自身行止，而再犯本案等一切情狀，爰量
    處如主文所示之刑，以示警懲。
據上論斷，應依刑事訴訟法第299 條第1 項前段，刑法第2 條第
1 項前段，修正前刑法第135 條第1 項，罰金罰鍰提高標準條例
第1 條前段，判決如主文。
本案經檢察官丙○○到庭執行職務
中    華    民    國    95    年    9     月    29    日
                  刑事第十庭  審判長法  官  徐美麗
                                    法  官  楊淑珍
                                    法  官  莊珮吟
以上正本證明與原本無異。
如不服本判決，應於判決送達後10日內，向本院提出上訴狀。
中    華    民    國    95    年    9     月    29    日
                                    書記官  蔡妮君
┌───────────────────────────────────────────────┐
│附表：                                                                                        │
├──────┬─────────────┬─────────────┬───────┬────┤
│相關變更條文│行為時法（下稱舊法）之內容│裁判時法（下稱新法）之內容│比  較  理  由│備    註│
├──────┼─────────────┼─────────────┼───────┼────┤
│【罰金刑貨幣│依法律應處罰金、罰鍰者，就│中華民國94年1 月7 日法修正│刑法之貨幣單位│經依現行│
│單位之變更】│其原定數額得提高為2 倍至10│施行後，刑法分則編所定罰金│由「元（指銀元│法規所定│
│罰金罰鍰提高│倍（刑法乃係定明10倍）。第│之貨幣單位為新臺幣。94年1 │）」變更為「新│貨幣單位│
│標準條例第1 │1 條所定得提高倍數之規定，│月7 日刑法修正時，刑法分則│臺幣」，且刑法│折算新臺│
│條前段、第5 │於本條例修正後制定之法律，│編未修正之條文定有罰金者，│分則之罰金數額│幣條例第│
│條→刑法施行│不適用之；本條例修正前公布│自94年1 月7 日刑法修正施行│，亦視該分則先│2 條之規│
│法第1 之1 條│之法律，於本條例修正後修正│後，就其所定數額提高為30倍│前曾修正與否，│定折算後│
│第1 項、第2 │其罰金罰鍰數額或法律經全部│。但72年6 月26日至94年1 月│而分別提高3 或│等值，是│
│項          │修正而其罰金罰鍰數額未予變│7 日新增或修正之條文，就其│30倍。        │新法並未│
│            │更者，亦同。              │所定數額提高為3 倍。      │              │較有利。│
├──────┼─────────────┼─────────────┼───────┼────┤
│【罰金刑最低│罰金：（銀元）1 元以上。  │罰金：新臺幣1000元以上，以│罰金刑之最低度│舊法有利│
│度刑之變更】│                          │百元計算之。              │刑，由銀元10元│。      │
│刑法第33條第│                          │                          │（依前述也提高│        │
│5 款：      │                          │                          │10倍）即新臺幣│        │
│            │                          │                          │30元，提高為新│        │
│            │                          │                          │臺幣1000元。  │        │
╠══════╪═════════════╧═════════════╧═══════╧════╣
║整體比較結果│舊法之罰金刑最低度刑較低，較為有利。                                            ║
╚══════╧════════════════════════════════════════╝
附錄本案所犯法條：
《刑法第135 條第1 項》
對於公務員依法執行職務時，施強暴脅迫者，處3 年以下有期徒
刑、拘役或300 元以下罰金。


司法院資訊處製作；財團法人民間司法改革基金會備份。
